臺灣橋頭地方法院民事裁定
108年度消債更字第17號
聲請人即債  吳宗隆  
務人                  
代  理  人  歐陽珮  法扶律師
上列當事人因消費者債務清理事件聲請更生，本院裁定如下：
    主  文
聲請人吳宗隆自民國一百零八年六月二十六日下午四時起開始更
生程序。
命司法事務官進行本件更生程序。
    理  由
一、聲請意旨略以：聲請人即債務人吳宗隆前向金融機構辦理消
    費借貸、信用卡契約等，致積欠無擔保債務計新臺幣（下同
    ）1,092,354元，因無法清償債務，乃於民國107年12月間向
    最大債權金融機構永豐商業銀行股份有限公司（下稱永豐銀
    行）申請前置協商，惟因無法負擔債權人所提還款條件，而
    於108年1月8日前置協商不成立，因聲請人有不能清償債務
    或有不能清償之虞，復未經法院裁定開始清算程序或宣告破
    產，爰依法聲請准予裁定更生等語。
二、按「債務人不能清償債務或有不能清償之虞者，得依本條例
    所定更生或清算程序，清理其債務。」消費者債務清理條例
    第3條（下稱消債條例）定有明文。衡以消費者與金融機構
    間債之關係之發生，係依契約自由原則及相互間之信賴為基
    礎，此為社會經濟活動得以維繫及發展之重要支柱，債務人
    經濟窘迫，固不應任其自生自滅，債權人一方之利益，仍不
    能因之摒棄不顧。是債務人於協商程序中，自應本於個人實
    際財產及收支狀況，依最大誠信原則，商討解決方案。如終
    究不能成立協商，於聲請更生或清算時，法院審酌上開條文
    所謂「不能清償或有不能清償之虞」，自宜綜衡債務人全部
    收支、信用及財產狀況，評估是否因負擔債務，而不能維持
    最基本之生活條件；所陳報之各項花費，是否確屬必要性之
    支出；如曾有協商方案，其條件是否已無法兼顧個人生活之
    基本需求等情，為其判斷之準據。
三、經查：
  ㈠聲請人前向各金融機構辦理消費貸款、信用卡契約等致現至
    少積欠無擔保債務1,092,354元（含資產管理公司債務518,5
    73元），前即因無法清償債務，而於107年12月間向最大債
    權金融機構永豐銀行申請前置協商，惟因無法負擔任何還款
    條件，而於108年1月8日前置協商不成立等情，有債權人清
    冊、財團法人金融聯合徵信中心前置協商專用債權人清冊、
    信用報告、前置協商不成立通知書等在卷可稽（見本院卷第
    5至6頁、第52至56頁、第67頁），堪信為真實。
  ㈡聲請人現任職於日安環保工程股份有限公司，自陳每月薪資2
    3,000元，而依107年2月至12月之薪資明細單所示，此期間
    之薪資總額為249,798元，核每月平均薪資22,708元，且現
    勞保投保薪資為24,000元，106年度申報所得為275,000元，
    核106年度每月平均所得22,917元，名下僅有無殘值車輛等
    情，有財產及收入狀況說明書、綜合所得稅各類所得資料清
    單暨國稅局財產歸屬資料清單、勞工保險被保險人投保資料
    表、薪資明細單、薪資轉帳存摺內頁等件附卷可稽（見本院
    卷第4頁、第17至30頁、第40至42頁、第46頁）。則查無聲
    請人有其他收入來源，佐以聲請人已提出薪資明細單，則聲
    請人主張收入來源，應全非虛罔，是聲請人自陳每月收入23
    ,000元，尚高於所得清單及薪資明細單所示平均收入，以其
    自陳每月收入23,000元作為核算其現在償債能力之基礎，應
    能反映真實收入狀況。
  ㈢至支出部分，聲請人主張需扶養母親，每月支出扶養費3,000
    元；按直系血親相互間，互負扶養之義務，民法第1114條第
    1款定有明文。查聲請人母親吳張○○，於105、106年度未有
    任何所得、財產，惟每月領有國民年4,135元金等情，有戶
    籍謄本、綜合所得稅各類所得資料清單暨國稅局財產歸屬資
    料清單、領取年金之存摺內頁等附卷可證（見本院卷第33至
    35頁、第43至45頁、第57頁），扶養費用部分，參照消債條
    例第64條之2、民法第1118、1119條規定，其負扶養義務之
    程度，亦應考量其目前身負債務之窘境，所負擔之扶養義務
    能力，自非比一般，在無其他更為詳實之資料可供佐證之情
    形下，故本院認定以108年度高雄市每人每月最低生活費標
    準之1.2倍即15,719元為標準，扣除領取國民年金後與2名手
    足分擔，每月應支出之扶養費應以3,861元【計算式：（15,
    719－4,135）÷3＝3,861元】為度，聲請人就此主張3,000元，
    低於上開核算數額，應屬可採。至聲請人個人日常生活必要
    費用部分，審酌聲請人負債之現況，基於社會經濟活動之互
    賴及誠信，該日常生活所需費用，自應節制開支，不得有超
    越一般人最低生活標準之享受，否則反失衡平，本院依消債
    條例第64條之2，參酌衛福部社會司所公告歷年最低生活費
    標準，108年度高雄市最低生活費標準13,099元之1.2倍為15
    ,719元，則聲請人每月最低生活費除有特殊情形並有證據證
    明者外，自宜以此為度，始得認係必要支出。而聲請人稱每
    月個人必要生活費為18,250元，已高於上開標準15,719元甚
    多，本院認應以15,719元列計，較為可採。
  ㈣綜上所述，以聲請人現每月之收入23,000元為其償債能力基
    準，扣除其每月個人必要生活費用15,719元、扶養費3,000
    元後僅餘4,281元，而聲請人目前負債總額1,092,354元，以
    上開餘額按月攤還結果，約21年餘期間始能清償完畢，堪認
    聲請人確有不能清償債務或有不能清償之虞之情事。從而，
    聲請人主張已不能清償債務，聲請本院准予更生，依所舉事
    證及本院調查結果，即無不合。
四、末按「法院開始更生程序之裁定，應載明其年、月、日、時
    ，並即時發生效力。」、「法院裁定開始更生或清算程序後
    ，得命司法事務官進行更生或清算程序，必要時得選任律師
    、會計師或其他適當之自然人或法人一人為監督人或管理人
    。」消費者債務清理條例第45條第1 項、第16條第1 項分別
    定有明文。本件聲請人其目前收入及財產狀況，不能履行債
    務，依聲請人其目前收入及財產狀況，未償之債務亦屬不能
    清償，有如上述。此外，復查無聲請人有消費者債務清理條
    例第46條各款所定駁回更生聲請等事由，從而，聲請人聲請
    更生，洵屬有據，應予准許，爰命司法事務官進行本件更生
    程序。
五、依消費者債務清理條例第11條第1 項、第45條第1 項、第16
    條第1 項，裁定如主文。
中　　華　　民　　國　 108　　年　　6 　　月　　26　　日
              　　民事庭　法　官　李姝蒓
以上正本係照原本作成。
本裁定已於108年6月26日下午4時公告。
本裁定不得抗告。
中　　華　　民　　國　 108　　年　　6 　　月　　26　　日
  　                      書記官　郭南宏